臺灣新竹地方法院民事判決  
111年度訴字第517號
原      告  林蘭銀  

被      告  李欣玫  
            林智堅  
                      居桃園市○○區○○里00鄰○○路000              號
上列當事人間損害賠償等事件，本院於民國111年9月1日辯論終
結，判決如下：
    主  文
原告之訴駁回。
訴訟費用由原告負擔。
   事實及理由
壹、程序方面：
    按言詞辯論期日，當事人之一造不到場者，得依到場當事人
    之聲請，由其一造辯論而為判決；不到場之當事人，經再次
    通知而仍不到場者，並得依職權由一造辯論而為判決，民事
    訴訟法第385條第1項定有明文。經查，被告乙○○於民國（下
    同）111年7月8日收受本院同年7月28日言詞辯論期日通知書
    後，無正當理由而未到庭；嗣於111年8月4日收受本院同年9
    月1日言詞辯論期日通知書後，再次無正當理由而未到庭，
    是以，本院自得依職權由一造辯論而為判決。
貳、實體方面：
一、原告主張：原告單親育有一名未成年子女，名下無財產，自
    109年1月10日因車禍重傷、腦震盪、骨盆腔骨斷，應屬「新
    竹市低收入戶與中低收入戶調查及生活扶助辦法」(下稱扶
    助辦法)內所訂第2條第1項第1款低收入戶之資格(每月可領
    取新臺幣〈下同〉11,040元)，詎原告依前開規定向新竹市政
    府申請110年度低收入戶生活扶助(下稱系爭申請案)，被告
    甲○○為系爭申請案承辦人員、被告乙○○為時任新竹市市長，
    係系爭申請案主管機關首長，有准駁之權限，稽審核後認原
    告不符扶助辦法第2條第1項第1款低收入戶資格，而屬同條
    項第2款低收入戶，核准以補助原告每月6,358元生活扶助津
    貼，致原告受有領取補助差額之損失，被告2人即應分別賠
    償原告。為此，爰依侵權行為之法律關係提起本件訴訟，並
    聲明：原告甲○○、乙○○應分別給付原告40萬元。
二、被告甲○○則以：伊任職新竹市東區區公所社政課，承辦低收
    入戶審核業務，原告於111年1月11日來所申復低收入戶資格
    ，東區區公所同日以東社字第1110000644號函送新竹市政府
    審核，依社會救助法及扶助辦法，原告僅符合扶助辦法第2
    條第1項第2款資格，故新竹市政府於111年1月21日府社救字
    第11100222981號函維持核定原告為低收入戶第2款。原告前
    已提起訴願案，業經衛生福利部111年6月8日衛部法字第111
    3160814號函裁定訴願不受理。原告收受核定公文後，不服
    其核定，於111年4月28日至東區區公所欲再次提出申復，經
    被告說明低收入戶第一款之條件，即家庭應計算人口均無工
    作能力，且無收入財產，需檢附郵局存摺內頁供參，原告隨
    即離去未提出書面申復等語，資為抗辯。並聲明：原告之訴
    駁回。
三、被告乙○○未提出書狀作任何聲明或陳述。
四、本院之判斷：
    原告主張之上開事實，業據提出原告戶籍謄本、新竹市政府
    低收入戶調查申復/異動申請書、財團法人金融聯合徵信中
    心查詢當事人綜合信用報告回覆書為證(見本院卷第19至28
    頁)，並有新竹市政府111年8月9日府社救字第1110118897號
    函檢送原告110年度低收入戶申請表查表及附件在卷可稽(見
    本院卷第99至116頁)，堪認原告主張之上開事實為真。然原
    告主張被告2人之職務行為致其受有損害，被告甲○○則以前
    詞置辯，則本件爭點厥為：原告請求被告2人應各給付原告4
    0萬元，有無理由？茲分述如下：
(一)按因故意或過失，不法侵害他人之權利者，負損害賠償責任
    。故意以背於善良風俗之方法，加損害於他人者亦同；違反
    保護他人之法律，致生損害於他人者，負賠償責任。但能證
    明其行為無過失者，不在此限。民法第184條第1、2項分別
    定有明文。再按公務員因故意違背對於第三人應執行之職務
    ，致第三人受損害者，負賠償責任。其因過失者，以被害人
    不能依他項方法受賠償時為限，負其責任；前項情形，如被
    害人得依法律上之救濟方法，除去其損害，而因故意或過失
    不為之者，公務員不負賠償責任。同法第186條第1、2項亦
    分有明定。觀諸上開規定，第184條係一般侵權行為之規定
    ，而第186條則係就公務員侵權行為之特別規定，二者間係
    法條競合關係，如成立第186條，自應排除第184條之適用。
    又不論公務員執行職務係由於故意或過失，法律多設有救濟
    方法，例如對於行政處分得為訴願或提起行政訴訟；對於法
    院之裁判得提起抗告或上訴，以防止或除去公務員因侵權行
    為所致之損害。如被害人因故意或過失不依此方法謀求救濟
    ，依上開第186條第2項規定，應認該公務員即不負賠償責任
    。經查，本件被告2人所審核認定新竹市市民低收入戶領取
    生活扶助資格之職權，係基於地方政府機關之地位，於社會
    福利事件提供服務，以增進公共及社會成員利益，以達成國
    家任務，堪認屬行使公權力之範圍，倘人民主張因地方機關
    所屬人員因執行審核認定業務致受有損害，應依國家賠償法
    第2條第1項、第2項而為請求。是原告提起本件民事損害賠
    償訴訟，已非無疑。
(二)再查，本件原告主張被告甲○○因審核認定原告僅具扶助辦法
    第2條第1項第2款低收入戶，再由新竹市政府核定原告低收
    入戶之生活扶助，致原告每月損失生活扶助之差額損失乙節
    ，因被告甲○○之職務係基於公務員身分就市民申請低收入戶
    生活扶助之調查、審核及認定，再報請新竹市政府複審，由
    新竹市政府再為准駁核發補助款之核定，此參扶助辦法第7
    條第1款規定可明(見本院卷第86頁)，而被告甲○○調查審核
    後認原告家庭應計算人口為1人、尚有存款及工作能力，原
    告並無實際居住於新竹市等節，亦有本院111年9月1日言詞
    辯論筆錄在卷可稽(見本院卷第121頁)，故被告甲○○前開行
    為及報請新竹市政府複審乃為核定前之準備程序；而新竹市
    政府核定原告為扶助辦法第7條第2款低收入戶，係基於行政
    機關就公法上具體事件所為之決定而對外直接發生法律效果
    之行政行為，其性質為授益性質之行政處分，此有新竹市政
    府111年8月9日府社救字第1110118897號函檢送原告110年度
    低收入戶申請表查表，及所附之系爭申請案新竹市政府109
    年12月25日府社救字第1090195894號核定函在卷可稽(見本
    院卷第99至115頁)，並為原告及被告甲○○所不爭(見本院卷
    第120頁)。又查原告不服核定結果，亦已依扶助辦法第10條
    規定，向區公所層轉新竹市政府申訴，此有被告甲○○所提新
    竹市政府111年1月21日府社救字第11100222981號函、衛生
    福利部111年6月8日衛部法字第1113160814號函及訴願決定
    書在卷可憑(見本院卷第89至95頁)，是原告已依規定提出申
    復，且依法尚有其他行政救濟途徑，已如前述。從而，被告
    甲○○係依法令執行法定職務之人，就系爭申請案依法執行職
    務，難謂對原告之權利有何侵害；被告乙○○時為新竹市政府
    代表人，原告未舉證其個人對系爭申請案之核定有何違背職
    務之行為，則原告主張被告甲○○、乙○○應負損害賠償責任之
    請求，應屬無據。
五、綜上所述，原告主張依侵權行為法律關係，請求被告甲○○、
    乙○○各給付40萬元，為無理由，應予駁回。
六、本件事證已臻明確，兩造其餘攻擊防禦方法及所提出之證據
    ，核與本件判決結果不生影響，爰不逐一論敘，末此指明。
    　　
七、據上論結，原告之訴無理由，依民事訴訟法第385條第1項後
    段、第78條，判決如主文。
中　　華　　民　　國　　111 　年　　9 　　月　　22　　日
                      民事第一庭法　官　楊明箴
以上正本係照原本作成。
如對本判決上訴，須於判決送達後20日內向本院提出上訴狀。如
委任律師提起上訴者，應一併繳納上訴審裁判費。
中　　華　　民　　國　　111 　年　　9 　　月　　22　　日
                                書記官　王明